臺灣高等法院高雄分院刑事判決
111年度上易字第2號
上  訴  人  臺灣高雄地方檢察署檢察官
被      告  林豐祥


上列上訴人因被告妨害自由等案件，不服臺灣高雄地方法院110
年度易字第70號，中華民國110年11月15日第一審判決（起訴案
號：臺灣高雄地方檢察署109年度偵字第12311號），提起上訴，
本院判決如下：
    主  文
上訴駁回。       
    理  由
一、經本院審理結果，認原審判決對被告乙○○（下稱被告）為無
    罪之諭知，核無不當，應予維持，除補充被告於本院審理中
    就有傳送本件公訴意旨所指LINE訊息為坦承外（本院卷72頁
    ），並引用原審判決書記載之證據及理由（如附件）。
二、檢察官上訴意旨略以：　　
㈠、本件被告以LINE傳送訊息，以達促使被害人甲○○（檢察官誤
    載為告訴人，又本件告訴人為被害人甲○○之配偶丙○○，併此
    敘明）還款之目的，其中如附件公訴意旨所載㈠至㈢、㈤之未
    來惡害通知，任何處於與被害人相同情狀之一般人，均可能
    會擔心其生命、身體、財產安全將因未還款，而遭討債公司
    或討債集團騷擾、追討或強行取走而心生畏懼，足認被告接
    續傳送本案訊息並致電，係屬客觀上足使被害人心生畏懼之
    加害被害人生命、身體、財產之未來惡害通知，致生危害於
    被害人之生命、身體、財產安全。況且，從被告知悉前開債
    務有提起訴訟之合法權利救濟管道可循，卻仍於對話中出言
    稱要找民間討債業者處理，足使被害人聽聞後而心生畏怖，
    極易使人聯想其為代人處理債務糾紛之黑道份子用語，更彰
    顯其具有藉此恫嚇被害人之主觀意圖，原判決採信被告僅欲
    追討債務之辯解，為有利於被告之認定，實有違經驗法則，
    容有再行斟酌之餘地。
㈡、被告自承與被害人住處僅差200公尺，又向被害人傳送附件公
    訴意旨㈣所載「神明有眼，你們報應果真快到了！你下午開
    車載丙○○及2名小孩到遼寧二街6巷，對吧？你繼續躲，看我
    何時出重手你再不好好處理債務，等我再出手你若要求情，
    免談！絕對有你們苦頭吃！拭目以待」㈣，顯然被告已有尾
    隨被害人行蹤之情，卻仍以「出重手」、「拭目以待」等足
    使被害人及被害人丙○○心生畏怖之恐嚇言詞，依一般社會通
    念觀之，既在客觀上確足使與被害人及被害人立於相同情境
    、地位之一般人，感覺生命、身體、財產遭受威脅並心生畏
    懼，更已逾越債務協商之合法範圍。
㈢、原審就此認事用法，即有違誤，爰提起上訴。
三、惟查： 
㈠、所謂刑法第305條恐嚇危害安全罪之「恐嚇」，應係以對於生
    命、身體、自由、名譽、財產之惡害事實通知被害人，始足
    當之，一般之權利行使，自不屬之；又「致使危害於安全」
    ，係指心生畏懼而有不安全之感覺，且行為人所施加之惡害
    ，足使一般人心生畏怖即已足；再者，人與人間於日常生活
    中偶遇意見不合，譏諷既起，輒相謾罵，你來我往，尖鋒相
    對，於該情境下之對話，多因未經慎思熟慮，言語或流於尖
    酸刻薄，或帶有使人不舒服之恐嚇語意，然是否構成刑法恐
    嚇危害安全罪，除應依一般社會標準考量該言語、文字或舉
    動是否足致他人生畏怖之心外，並應審酌被害人的條件、當
    時之客觀環境、對話之全部內容、行為人主觀上有無使人生
    畏怖心之目的等為客觀判斷。
㈡、關於檢察官上訴意旨㈠以被告如附件公訴意旨㈠至㈢、㈤等言語
    （即起訴書起訴事實一⑶至⑸、⑺），認屬足使心生畏懼而為
    恐嚇。然：經對照原審法院勘驗整體訊息前後文：其中公訴
    意旨㈠文句後，接「裝窮」、「告死你！」；公訴意旨㈡、㈢
    直接表明欲轉讓債權、提告等；公訴意旨㈤之文句後翌日（2
    0日）傳送「法定5％利息照算，我必持續追債」，有原審110
    年10月13日勘驗筆錄及附件之翻拍擷圖照片可佐（原審卷30
    8至309頁、317至325頁），而以上述檢察官所舉之文句及前
    後訊息綜合以觀，被告整體訴諸之手段仍係提起訴訟或將欲
    為債權轉移等，此並經原審說明甚詳。而訴訟之提起，原則
    上屬正當權利之行使，又被告稱要轉讓債權予民間討債業者
    等，所謂債權之移轉，亦非法所不許，一般公司、銀行就不
    良債權之處理乃將債權整批拍賣之情況所在多有，而該等受
    讓債權者即俗稱民間討債業者，固因以專門催討債務營利，
    而較一般債權人更為積極，然與暴力討債集團尚難化為等號
    ，則被告僅係告知若債權遲無法滿足，意欲移轉債權予民間
    討債業者，尚難認屬對生命、身體、財產不法惡害之告知。
    又縱使被告於訊息中尚間有稱「自尋死路」、「玩火自焚」
    、「採取更激烈手段處理」等用語，然未提出其他加害之手
    段，且依照整體（含前後文）訊息主要仍在訴求提起訴訟或
    欲為債權轉移，堪認該等用語為宣洩情緒之誇大用語，而難
    依此即認屬恐嚇之惡害通知。
㈢、關於檢察官上訴意旨㈡部分所指，被告與被害人甲○○住處雖僅
    差200公尺，然參酌被害人躲債甚久，被告屢次民事執行無
    著之狀態，此據被告供稱：民事勝訴5年多，甲○○積欠63萬
    元僅還1萬元，民事執行2次都無結果等語（本院卷99頁）。
    且由被告所傳送如附件公訴意旨㈣（即起訴書起訴事實一⑹）
    之訊息中顯示「你繼續躲」等語，則被害人顯然持續躲避被
    告，致使被告屢尋被害人討債不著，則被告為追討債務而有
    為確認被害人行蹤並告知被害人，以使被害人知悉躲債非良
    方，雖或致使被害人不悅，然尚難認達使心生畏懼之程度；
    另被告傳訊中所謂「出重手」、「拭目以待」，究係指要對
    何權利進行加害，含意未明；而觀諸上述卷附原審110年10
    月13勘驗筆錄暨翻拍擷圖照片顯示，被告於翌日（18日）傳
    送訊息：「存心賴債」，「再告你第二件甚至第三件刑事案
    」（參原審易字卷第309、323頁），則被告所訴諸的手段整
    體觀之仍是以提告等手段，則被告雖偶有激烈用語，然依上
    說明，被告所為是否構成恐嚇危害安全犯行，仍須依照被告
    整體訴求及文句為斷，實難以擷取其中部分意義不明用詞，
    即認屬加害他人生命、身體、財產之惡害通知，而依照被告
    與被害人甲○○之情狀、被告傳訊整體含意等觀之，既堪認被
    告此部分所訴諸的手段仍是指提出刑事告訴，自難認屬惡害
    之通知。
四、至被告雖另聲請傳喚證人即被害人甲○○，證明被害人並無心
    生畏懼（本院卷66、75頁），然證人甲○○於原審已到庭作證
    （原審卷194至201頁），此部分待證事實已明，被告請求再
    次傳喚證人，核無必要。　　
五、綜上所述，原審因而以不能證明被告犯罪，依法為無罪之諭
    知，自無違誤。檢察官上訴仍執原審已詳予斟酌之證據，對
    於原判決已說明事項及屬原審採證認事職權之適法行使，逕
    為相異評價，復未提出其他積極證據證明被告確有本案公訴
    意旨所指恐嚇危害安全犯行，尚難說服本院推翻原判決，另
    為不利於被告之認定，其上訴為無理由，應予駁回。
據上論結，應依刑事訴訟法第373 條、第368 條，判決如主文。
本案經檢察官羅水郎提起公訴，檢察官翁誌謙提起上訴，檢察官
劉玲興到庭執行職務。
中　　華　　民　　國　　111 　年　　4 　　月　　14　　日
                    刑事第三庭  審判長法  官  吳進寶
                                      法  官  方百正
                                      法  官  陳億芳
以上正本證明與原本無異。
本判決不得上訴。
中　　華　　民　　國　　111 　年　　4 　　月　　14　　日
                                      書記官  陳慧玲
【附件】
臺灣高雄地方法院刑事判決　　　　　　　 110年度易字第70號
公　訴　人　臺灣高雄地方檢察署檢察官
被　　　告　乙○○  
上列被告因妨害名譽等案件，經檢察官提起公訴（109年度偵字
第12311號），本院判決如下：
    主  文
乙○○無罪。
    理  由
一、公訴意旨略以：被告乙○○基於恐嚇犯意，分別為下列行為：
  ㈠於民國108年5月19日以LINE之方式，張貼「你存心繼續賴債
    ，自作聰明，自以為是，我保證最後下場是自尋死路，玩火
    自焚」等語恐嚇甲○○。
  ㈡於108年6月2日以同樣之方式，傳文「你積欠債務累計至6/8
    為止已達591966元，快達到我準備賣斷債權給民間債務處理
    業者的目標，你就繼續拖欠沒關係，自尋死路....」恐嚇甲○○。
  ㈢於108年10月14日以同樣之方式，傳文「你繼續躲債，法定5%
    利息照算，我就繼續提告第三件刑事案，等所有法律程序走
    完，我必依法轉讓債權給民間討債業者，未來你們夫妻下場
    如何自行負責，你要自作孽當然就不可活」等語，恐嚇甲○○
    。
  ㈣於108年10月17日以同樣之方式，傳文「神明有眼，你們報應
    果真快到了！你下午開車載丙○○及2名小孩到遼寧二街6巷，
    對吧？你繼續躲，看我何時出重手你再不好好處理債務，等
    我再出手你若要求情，免談！絕對有你們苦頭吃！拭目以待
    。」等語恐嚇甲○○。
  ㈤於108年10月19日，以同樣之方式傳文「到11/8你累計已欠債
    2年至今沒付半毛錢，你他媽的屢勸不聽，泯滅良知給臉不
    要臉，你繼續耍賴不好好處理債務，下週要逼我對你們夫妻
    採取更激烈手段處理，我就不惜代價一定出手處理，歡迎去
    報警去提告，法院見。」等語，恐嚇甲○○。因認被告均涉犯
    刑法第305條之恐嚇危安罪嫌等語。
二、按檢察官就被告犯罪事實，應負舉證責任，並指出證明之方
    法；又犯罪事實應依證據認定之，無證據不得認定犯罪事實
    ；不能證明被告犯罪者，應諭知無罪之判決，刑事訴訟法第
    161條第1項、第154條第2項、第301條第1項分別定有明文。
    再按認定不利於被告之證據須依積極證據，苟積極證據不足
    為不利於被告事實之認定，即應為有利被告之認定，更不必
    有何有利之證據；又犯罪事實之認定，應憑證據，如無相當
    之證據，或證據不足以證明，自不得以推測或擬制之方法，
    以為裁判之基礎。再者，依刑事訴訟法第161條第1項規定，
    檢察官對於起訴之犯罪事實，仍應負提出證據及說服之實質
    舉證責任，尚其所提出之證據，不足為被告有罪之積極證明
    ，或其指出證明之方法，無從說服法院以形成被告有罪之心
    證，基於無罪推定之原則，自應為被告無罪判決之諭知（最
    高法院30年上字第816號、40年台上字第86號、92年台上字
    第128號判決可資參照）。惟所謂恐嚇取財罪之「恐嚇」，
    應係以對於生命、身體、自由、名譽、財產之惡害事實通知
    被害人，始足當之，一般之權利行使，自不屬之。又人與人
    間於日常生活中偶遇意見不合，譏諷既起，輒相謾罵，你來
    我往，尖鋒相對，於該情境下之對話，多因未經慎思熟慮，
    言語或流於尖酸刻薄，或帶有使人不舒服之恐嚇語意，然是
    否構成刑法恐嚇危害安全罪，除應依一般社會標準考量該言
    語、文字或舉動是否足致他人生畏怖之心外，並應審酌當時
    之客觀環境、對話之全部內容、行為人主觀上有無使人生畏
    怖心之目的、相對人有無因行為人之言行而生畏怖心等，為
    判斷標準。
三、公訴人認被告乙○○涉犯上開妨害名譽等犯嫌，無非以被告之
    供述、告訴人丙○○之指訴、LINE擷圖、本院107年度勞簡上
    字第113號判決等資為論據。訊據被告則堅決否認有何恐嚇
    犯行，辯稱：不確定有無傳過上開訊息，也不完整，沒有恐
    嚇之主觀犯意，只是說要依法提告等語。
四、經查：
  ㈠公訴意旨㈠至㈤所示之訊息，確為被告傳送至被害人甲○○手機
    ：被告傳送上開訊息至被害人甲○○手機一節，業據證人即被
    害人甲○○於本院審理中具結證述在卷（參本院易字卷第194
    頁），並有上開訊息擷圖在卷（參本院易字卷第63至71、31
    7至325頁）為證，而LINE之對話紀錄，其證據本體係屬電磁
    紀錄，故所謂「以適當之設備，顯示資料」，通常應將該原
    始電磁紀錄以適當載體（如手機或電腦設備之LINE程式）顯
    現，而由法院以勘驗為之，以確認該電磁紀錄之完整性及真
    實性。若係以擷圖顯現，則屬上開原始證據之派生證據，則
    若與原始證據相符而具同一性，並經法定調查證據程序為之
    ，則具證據能力。被告所傳之LINE擷圖，業據本院操作甲○○
    手機而找出原始對話內容而予以勘驗在案（參同上卷第317
    至325頁），並將勘驗所得之對話擷圖翻拍附卷（參同上卷
    第308至309頁），雖於本院審理中操作甲○○手機所找出之原
    始對話內容，通訊對象已變為「沒有其他成員」，惟若是更
    換手機沒有一同移轉原本之LINE帳號資料、更換LINE帳號或
    原本帳號遭刪除後再重新註冊，都會使原帳戶顯示變為「沒
    有其他成員」，而被告自承其曾換過手機，用戶名稱並已更
    改過等語（參同上卷第191、307頁），則實有可能造成上述
    名稱變更之情形；且觀諸上開擷圖內容，其中仍有顯示「Al
    an Lin已收回訊息」等語（參同上卷第317、319、323、325
    頁），確可知悉發送訊息之人即為LINE暱稱「Alan Lin」之
    人，與被告自承其曾以「Alan Lin」為Line暱稱一詞相符（
    參同上卷第190頁），自可採為證據。另被告雖辯稱可由他
    人自行更改Line暱稱再傳送訊息以製造假證據語，雖據被告
    提出其依此法製造之訊息在卷為證（參同上卷第297、299頁
    ），惟就上開訊息是否為被告發送，被告原在警詢時經觀看
    警方提供之翻拍照片後，自承：有以通訊軟體line傳文字訊
    息，我的用意是要叫丙○○及她先生盡快傳清積欠我們2年多
    的金錢，沒有要恐嚇危害他們生命安全的意思等語（參警卷
    第11頁），嗣並於偵訊時，供稱：108年5月19日發了那段li
    ne訊息，「自尋死路、玩火自焚」是要依法提告的意思，會
    這樣說是因當時可能太氣憤，用詞太過，因為當時丙○○訊息
    不回，電話也不接；另外「我必依法轉讓給民間討債業者」
    ，是民法規定可以債權轉讓，因為丙○○都不理不睬，我想說
    多少可以拿些錢回來；另外同年10月19日又傳訊息說「不要
    逼我對你們夫妻採取更激烈手段處理，我就不借代償一定出
    手處理，歡迎去報警去提告，法院見」，就是要依法提告之
    意，才會說法院見；又傳「神明有眼…」該訊息，是因為我
    還有其他案子要依法提告，那天是碰巧在巷口看到他們，會
    提到小孩是不確定是否是丙○○等語（參偵卷第190至191頁）
    ，可知其在檢察官逐一就上開訊息內容詢問時，並未否認上
    開訊息為其所發送，只是辯稱要依法提告、轉讓債權等語，
    則其嗣後改稱非其所發送等語，實屬臨訟置辯之詞，應不可
    採。是依上述，可認公訴意旨㈠至㈤所示之訊息，確為被告傳
    送至被害人甲○○手機。
  ㈡則上開訊息，固為被告傳至被害人甲○○手機，惟上開訊息尚
    難認屬惡害通知，則據本院認定如下：
    ⒈就起訴事實一㈠所示，被告雖確於上開時地傳送「你存心繼
      續賴債，自作聰明，自以為是，我保證最後下場是自尋死
      路，玩火自焚」等語予甲○○，惟接續又傳送「你已露餡！
      還裝窮，還想打折，有勞保退休金就是死不拿出來償債，
      告死你！」等語，有本院勘驗筆錄暨翻拍照片在卷為證（
      參本院易字卷第309、319頁），則就整體前後文對照，雖
      前文有稱「自尋死路，玩火自焚」等語，但對照後文之「
      告死你」觀之，應屬被告氣憤之下用詞較為激烈，被告所
      用之手段應係對甲○○提起訴訟，而訴訟之提起，原則上屬
      正當權利之行使，尚難以此即認屬以加害生命、身體、自
      由、名譽、財產之事恐嚇甲○○之惡害通知。
    ⒉就起訴事實一㈡所示，被告雖確於上開時地傳送「你積欠債
      務累計至6/8為止已達591966元，快達到我準備賣斷債權
      給民間債務處理業者的目標，你就繼續拖欠沒關係，自尋
      死路....」等語予甲○○，惟該訊息昭示所用之手段，係「
      賣斷債權給民間債務處理業者」，而債權之移轉，並非法
      所不許，尚難以此遽認係惡害之通知；而其雖於訊息中稱
      「自尋死路」，惟未提出其他加害之手段，而對照前述⒈
      之情形，亦無法排除係被告氣憤之下之激烈用詞，尚無法
      以此即認屬惡害之通知。
    ⒊就起訴事實一㈢所示，被告雖確於上開時地傳送「你繼續躲
      債，法定5%利息照算，我就繼續提告第三件刑事案，等所
      有法律程序走完，我必依法轉讓債權給民間討債業者，未
      來你們夫妻下場如何自行負責，你要自作孽當然就不可活
      」等語予甲○○，惟所提及之明確手段為「依法轉讓債權給
      民間討債業者」，此與上開⒉之情形同，不再贅述；且觀
      諸被告嗣於翌日隨即又傳送「你不接電話就是存心賴債，
      你第三件刑事案告定了！」等語至甲○○手機，有本院勘驗
      筆錄暨翻拍照片在卷為證（參本院易字卷第308、317頁）
      ，則可知被告訴諸之手段仍是以提起訴訟為之，則依前述
      ，此屬合法權利之行使，是被告上開「未來你們夫妻下場
      如何自行負責，你要自作孽當然就不可活」等語，綜合上
      下文，仍應屬被告氣憤之下之激烈用語，尚難認屬以加害
      生命、身體之事行惡害之通知，
    ⒋就起訴事實一㈣所示，被告雖確於上開時地傳送「神明有眼
      ，你們報應果真快到了！你下午開車載丙○○及2名小孩到
      遼寧二街6巷，對吧？你繼續躲，看我何時出重手你再不
      好好處理債務，等我再出手你若要求情，免談！絕對有你
      們苦頭吃！拭目以待。」等語予甲○○，惟所謂「出重手」
      、「出手」、「有你們苦頭吃」，究係指要對何權利進行
      加害，尚屬未明；且觀諸被告於翌日又傳送「你自己一再
      說話不算話，存心賴債，再告你第二件甚至第三件刑事案
      ，完全是你自己機關算盡，冥頑不靈，咎由自取，罪有應
      得的報應，怨不得人。勸你趁早回頭，誠心處理債務，否
      則你債務黑洞越陷越深，直到無法挽回的地步，看你如何
      活。」等語，有本院勘驗筆錄暨翻拍照片在卷為證（參本
      院易字卷第309、323頁），所訴諸的手段仍是指提出刑事
      告訴，則亦無從排除上開用語是氣憤下之激烈用語，而非
      加害他人生命、身體、財產之惡害通知。
    ⒌就起訴事實一㈤所示，被告雖確於上開時地傳送「到11/8你
      累計已欠債2年至今沒付半毛錢，你他媽的屢勸不聽，泯
      滅良知給臉不要臉，你繼續耍賴不好好處理債務，下週要
      逼我對你們夫妻採取更激烈手段處理，我就不惜代價一定
      出手處理，歡迎去報警去提告，法院見。」等語予甲○○，
      惟所謂「採取更激烈手段處理」、「不惜代價一定出手處
      理」究係指何手段，欲侵害何權利，仍屬不明，而綜合該
      訊息上文（即上述⒋所示）及下文，即被告於翌日又傳「
      你要繼續耍賴欠員工債務，就繼續當一個沒擔當，沒誠信
      ，讓父母蒙羞，令人看不起之徒。若沒本事還不了債，做
      人這麼抬不起頭，還有臉學人耍很耍流氓，那你就儘管繼
      續丟人現眼。反正法定5％利息照算，我必持續追債絕不善
      罷甘休。」等語（勘驗筆錄暨翻拍照片參本院易字卷第30
      9、325頁），仍僅提及依法追索5％之利息及債務，則同難
      排除上開用語係氣憤之下之激烈用語，無法遽以認定屬加
      害生命、身體及財產之惡害通知。
五、綜上所述，依公訴人所舉之證據，雖可證明被告有傳送公訴
    意旨所指之5通訊息至甲○○之手機，但就訊息前後文整體文
    義、兩造之間糾紛之情境觀之，尚難認屬被告對被害人甲○○
    之生命、身體及財產之惡害通知，而應屬被告對於甲○○遲未
    依民事判決履行債務，因而心生氣憤所為之激烈用語，尚難
    遽論以恐嚇危安罪。此外，復查無其他積極證據足認被告有
    公訴人所指之上述犯行，揆之首開說明，自應為被告無罪之
    諭知。
據上論斷，應依刑事訴訟法第301 條第1 項，判決如主文。
本案經檢察官羅水郎提起公訴，檢察官陳俊宏、翁誌謙到庭執行
職務。
中　　華　　民　　國   110    年    11    月    15    日
                  刑事第十三庭  法  官  李怡蓉

以上正本證明與原本無異。
如不服本判決應於收受送達後20日內向本院提出上訴書狀，並應
敘述具體理由；如未敘述上訴理由者，應於上訴期間屆滿後20日
內向本院補提理由書（均須按他造當事人之人數附繕本）「切勿
逕送上級法院」。
因疫情而遲誤不變期間，得向法院聲請回復原狀。
中　　華　　民　　國   110    年    11    月    16    日
                                書記官  胡孝琪